【裁判字號】    92,台上,225
【裁判日期】    920115
【裁判案由】    違反藥事法
【裁判全文】
最高法院刑事判決                                九十二年度台上字第二二五號
    上  訴  人  甲○○
    選任辯護人  莊勝榮律師
右上訴人因違反藥事法案件，不服台灣高等法院中華民國八十九年七月十八日第二審
更審判決（八十九年度上更(一)字第五五七號，起訴案號：台灣士林地方法院檢察署八
十五年度偵字第一七三八號），提起上訴，本院判決如左：
    主  文
上訴駁回。
    理  由
按刑事訴訟法第三百七十七條規定：上訴於第三審法院，非以判決違背法令為理由，
不得為之。是提起第三審上訴，應以原判決違背法令為理由，係屬法定要件。且必須
依據卷內資料為具體之指摘，並足據以辨認原判決已具備違背法令之形式，始屬相當
。本件原判決撤銷第一審關於論上訴人甲○○以連續明知為偽藥、禁藥，而販賣罪，
處有期徒刑柒月，緩刑伍年，並宣告扣案之「保施寧錠」陸佰柒拾參盒，包裝紙盒伍
佰個、英文仿單參佰貳拾參張均沒收部分之判決，改判論上訴人以連續明知為禁藥，
而販賣罪，處有期徒刑柒月。扣案仿「保施寧錠」陸佰壹拾陸盒（含仿單，每盒伍片
裝、每片貳拾錠）、包裝紙盒伍佰個、英文仿單參佰貳拾參張及甲○○名片壹張均宣
告沒收。係依憑上訴人對於分別販入VALSER TABLETS（下稱保施寧錠）偽藥、「普腦
錠」禁藥後，分別轉讓予簡木林（已判刑確定）、蔡慶三、莊育信之事實，供認不諱
。並參酌告訴人其益企業有限公司（下稱其益公司）代表人許信雄指訴及共同被告簡
木林供證之情節。且TRIAZOLAM 業經行政院衛生署於民國八十一年八月二十五日以衛
署藥字第八一四三五九七號公告列管為禁藥，不得製造、輸入或販賣；又其益公司代
理進口之義大利保利藥廠製造之保施寧錠，含有FLUNIITRAZEPAM成分，經行政院衛生
署核准登記為衛署藥輸字第０一六八二七號，亦係管制藥品，非經行政院衛生署許可
，不得輸入、販賣。而扣案之保施寧錠係含有禁藥TRIAZOLAM 成分，與其益公司核准
輸入之保施寧錠所含成分FLUNIITRAZEPAM不同。參酌上訴人始終未能陳明該藥品係由
何公司依規定申請輸入，又有空包裝紙盒五百個、英文仿單三二三張扣案可憑，顯非
係申請自國外輸入之藥品，而係在國內製造之偽藥；另「普腦錠」含有TRIAZOLAM 成
份則為禁藥，有行政院衛生署藥品許可證、行政院衛生署藥物食品檢驗局八十五年五
月二十二日藥檢壹字第八五０六三三八號函附檢驗成績書、台北市政府衛生局八十五
年十二月三十一日（）北市衛四字第八一０九四號函附行政院衛生署藥物食品局檢
驗成績書、行政院衛生署八十七年三月十七日衛署藥字第八七０一三九０五號函各一
件附卷可稽。又如原判決附表所示「保利法碼（POLIFARMA） 及圖」，已經其益公司
取得商標專用權，申請專用於中西藥品、衛生醫療補助品類商品之商標圖樣（商標圖
樣、專用期間、指定專用商品均詳如原判決附表），亦有經濟部中央標準局商標註冊
證、正品標籤各一紙及正品外盒一個附卷可證。復有上訴人所有之仿「保施寧錠」偽
藥六百十六盒（含仿單，每盒五片裝、每片二十錠）、冒用商標之包裝紙盒五百個、
偽造之英文仿單三百二十三張、甲○○名片一張扣案可稽等證據資料，而為論斷，已
敘述其所憑之證據及認定之理由。而以上訴人否認有違反藥事法犯行，並辯稱：不知
上開扣案之藥品係屬偽藥、禁藥，亦不知係仿冒他人之商標及仿單云云。然查上訴人
於偵查中即供稱：「這些藥是向紀冠亮拿的，在八十四年間，他來台北林森北路餐廳
交給我」等語，雖紀冠亮於第一審法院到庭證稱：「是我老闆陳儀賢叫我拿給他（上
訴人）的，我老闆是開『格大保健股份有限公司』，我沒有販售（這些藥）給甲○○
」等語，而上訴人亦附和證人紀冠亮之證言改稱：「保施寧錠係由其益公司代理進口
，新穎藥品股份有限公司（下稱新穎公司）為台灣總經銷陳儀賢向新穎公司購入保施
寧錠，再經由業務員紀冠亮售予甲○○」云云，但簡木林已於第一審法院供述：「以
前服務於新穎公司，有合法經銷（保施寧錠），是受高雄其益公司授權，只對醫院銷
售，真品約新台幣（下同）一千元；七十八年新穎公司解散」等語。是新穎公司既早
於七十八年解散，又何以能在八十四年間販售「保施寧錠」之真品予上訴人，證人紀
冠亮所為證言，即不足採為有利於上訴人之證明。又上訴人於偵、審中亦供稱：以每
盒一百五十元購入「保施寧錠」。則其間偽品之成本（每盒一百五十元）與真品（每
盒約一千元）市場價格間之價差甚大，以上訴人對藥品價格之熟悉度，自可輕易辨知
。上訴人上開辯解，係屬卸責之詞，不足採信。在理由內依憑卷證資料，詳加指駁；
並說明共同被告簡木林係自己販售「保施寧錠」予許建陽，上訴人並未與之共同販賣
，二者間無共犯關係之理由。從形式上觀察，原判決並無判決理由矛盾、或適用法則
錯誤、或應於審判期日調查之證據未予調查之違法情形存在。上訴意旨，置原判決所
為之明白論斷於不顧，專憑其個人意見，就原審採證認事職權之適法行使及原判決理
由已詳細說明之事項，漫事爭執，難認已符合首揭法定之第三審上訴要件。又原判決
於事實欄內係認定：於八十五年二月十三日在上訴人所駕駛車牌ＨＹ｜八三六七號自
用小客貨車上，查獲上訴人所有之仿「保施寧錠」偽藥一百盒，復於八十五年五月三
十日，在台北市大同區○○○路、寧夏路口其自用小客貨車上，查獲仿「保施寧錠」
禁（偽）藥五百十六盒，共計查扣仿「保施寧錠」偽（禁）藥六百十六盒（見原判決
第四頁第十一、十六行）。上訴意旨謂原判決於事實欄內認定查扣上訴人所有仿「保
施寧錠」五百十六盒，竟於判決理由內敘明查扣六百十六盒，並於主文內諭知查扣之
「保施寧錠」六百十六盒沒收，原判決認定之事實與理由、主文不相一致，有判決理
由矛盾之違法云云，顯非依據卷內資料執為指摘，不得據為第三審上訴之正當理由。
再刑事訴訟法第三百七十九條第十款所稱應調查之證據，係指與待證事實有重要關係
，在客觀上認為應行調查，為法院認定事實及適用法律之基礎者而言。證人紀冠亮業
經第一審法院傳喚並到庭作證，原判決已於理由內說明紀冠亮所為證言不足採為有利
於上訴人之證明（見原判決第三至十五行），原審未再傳喚，核與「應於審判期日調
查之證據未予調查」之情形不相當，不得執以指摘據為第三審上訴之合法理由。另是
否宣告緩刑，法院本屬有權斟酌決定。如未宣告緩刑，自不生不適用法則之違法問題
。且本件係檢察官就第一審判決對於上訴人宣告緩刑不當，而請求上訴，是原判決撤
銷第一審關於上訴人緩刑部分之宣告，亦不違法。上訴意旨執以指摘，殊非適法之第
三審上訴理由。其上訴違背法律上之程式，應予駁回。
據上論結，應依刑事訴訟法第三百九十五條前段，判決如主文。
中      華      民      國    九十二    年      一      月     十五     日
                              最高法院刑事第十庭
                                  審判長法官  林  增  福
                                        法官  邵  燕  玲
                                        法官  吳  昆  仁
                                        法官  陳  世  雄
                                        法官  惠  光  霞
      右正本證明與原本無異
                                              書  記  官
中      華      民      國    九十二    年      一      月    二十一    日


司法院資訊處製作；財團法人民間司法改革基金會備份。
